【裁判字號】    92,上訴,2061
【裁判日期】    920806
【裁判案由】    毒品危害防制條例
【裁判全文】
臺灣高等法院刑事判決                          九十二年度上訴字第二六一號
    上  訴  人
    即  被  告  丙○○
    選任辯護人  林宇文  律師
右上訴人因毒品危害防制條例案件，不服臺灣基隆地方法院九十一年度訴字第一００
號，中華民國九十二年三月十二日第一審判決（起訴案號：臺灣基隆地方法院檢察署
九十年度偵字第二八五五號）提起上訴，本院判決如左：
    主  文
上訴駁回。
    事  實
一、丙○○前於民國（下同）八十一年間因違反懲治走私條例案件，經臺灣基隆地方
    法院判處有期徒刑一年四月，緩刑五年確定；又於八十三年間因恐嚇取財案件，
    經臺灣基隆地方法院判處有期徒刑六月，並經本院駁回上訴而確定，嗣前案所受
    緩刑之宣告撤銷，上開二罪接續執行，於八十五年十二月十一日假釋出監，於八
    十六年十一月二十七日縮刑假釋期滿，未被撤銷假釋，其未執行之刑以已執行論
    而執行完畢。詎仍不知悔改，明知海洛因係屬毒品危害防制條例所列之第一級毒
    品，依法不得持有，竟於九十年六月間某日，在基隆市○○○路一九五巷九號住
    處，因受吳姓友人之託，為其保管而持有第一級毒品海洛因十八包（合計淨重十
    七．六二公克，純質淨重三．三八公克）。嗣於九十年七月五日，為警循線在上
    址查獲，並扣得前開第一級毒品海洛因十八包（合計淨重十七．六二公克，純質
    淨重三．三八公克）等物。
二、案經基隆市警察局移送臺灣基隆地方法院檢察署檢察官偵查起訴。
    理  由
一、訊據上訴人即被告（下稱被告）丙○○固坦承於右揭時、地持有第一級毒品海洛
    因，嗣為警查獲之事實，然辯稱：扣案之海洛因十八包，係吳姓友人到醫院看渠
    母親，暫放在渠家，起先係要渠保管，後來就說要給渠吸用，此與九十年六月間
    施用第一級毒品案，所犯是同一事實，持有毒品即是要施用的云云。
二、經查：
    (一)按因有事實足信為有人在內犯罪而情形急迫者，司法警察官或司法警察，雖無
      搜索票，得逕行搜索住宅或其他處所，惟該項搜索，應於執行後三日內報告該
      管檢察署檢察官及法院，刑事訴訟法第一百三十一條第一項第三款、第三項分
      別定有明文。次按違反法定程序取得之證據，應否予以排除，必須考量容許其
      作為認定事實之依據，是否害於公平正義，倘依憲法所揭示之基本精神，就個
      案違反法定程序情節、犯罪所生危害等事項綜合考量結果，認以容許其作為認
      定事實之依據，始符合審判之公平正義，而不予排除，自不能指為違法（最高
      法院八十八年度台上字第二三三號判決意旨參照）。本案之查獲，係源於警員
      獲得線報，知悉在基隆市○○○路一九五巷九號丙○○住處，有人進行毒品交
      易，未事先聲請核准，未持搜索票即於九十年七月五日前往該址附近埋伏，見
      證人乙○○由該址走出，被告甲○○站在上址大門口處正欲關鐵門，警員為及
      時掌握犯罪事證，遂分別前往攔查乙○○及甲○○，在乙○○身上搜得第二級
      毒品甲基安非他命一包（淨重三．六四公克），隨後進入丙○○住處，由甲○○帶同警員在廚房內瓦斯爐旁搜得第一級毒品海洛因十八包（合計淨重十七．
      六二公克，純質淨重三．三八公克）、第二級毒品甲基安非他命四包（合計淨
      重二六．四七公克，驗餘淨重二六．三一公克）及分裝袋九十個，並在客廳之
      垃圾桶內扣得吸食器二支，丙○○並主動交出五萬元扣案，警員為此緊急搜索
      後，並未於執行後三日內報告該管檢察署檢察官及法院等情，業據執行搜索之
      警員即證人張慶義、呂鴻昌、許原銘及翁錫祈於原審到庭證述明確。綜以上情
      ，本案搜索程序雖不無違反法定程序，然考量其所受毒品交易之線報，而緝獲
      查扣之海洛因及甲基安非他命（此第二級毒品部分，業據原審判決確定）均為
      政府公告之違禁物，且數量約在半兩或以上，無論販賣、轉讓或持有毒品，均
      危害社會非輕，依比例原則，仍認查獲之第一級毒品海洛因及甲基安非他命等
      仍具有證據能力，始符合公平正義，合先敘明。
    (二)被告丙○○迭於警、偵訊及法院審理時均供稱：查獲之第一級毒品海洛因係其
      吳姓友人寄放，且亦自承其因知悉吳姓友人寄放之物品係第一級毒品海洛因，
      所以將毒品藏在住處廚房瓦斯爐旁等語（見原審卷(一)第二八六頁），足見被告
      丙○○明知而犯之，持有上開第一級毒品海洛因。而扣案之白色粉未十八包，
      經送法務部調查局檢測，確均含第一級毒品海洛因成分，合計淨重十七．六二
      公克，純度十九‧一六％，純質淨重三、三八公克，此有該局九十年七月二十
      七日陸(一)字第九０一七五００四號鑑定通知書附卷可稽，堪認係屬真實。
    (三)又被告雖於本院審理時辯稱：吳姓友人起先係要渠保管，後來就說要給渠吸用
      ，此與九十年六月間施用第一級毒品案，所犯是同一事實，持有毒品即是要施
      用的。被告辯護人亦補充辯護稱：被告於施用毒品案之審理中供稱：「（你有
      施用海洛因？）用一次，在被抓前一、二天用的，在成功二路家裡用的」、「
      我都在文化路及成功二路起訴書所載的地點吸食」，可知被告於九十年六月十
      五日（辯護人誤載為十三日）為警逮捕交保後，至同年七月五日再被新莊分局
      查獲本案前仍有繼續施用第一級毒品，應屬連續犯，被告本案之行為應為前案
      既判力所及云云。然查，此與被告於九十年七月六日（即查獲翌日）檢察官偵
      訊時辯稱：扣案之海洛因是我姓吳的朋友寄放的，他說過幾天來拿。．．．我
      沒有施用海洛因等情（見毒偵字第一一三五號卷第九頁背面、第十頁）不符，
      而被告丙○○當日為警查獲時所採集之尿液，經送驗之結果，確呈嗎啡陰性反
      應，此有昭信科技顧問有限公司濫用藥物陽性檢體檢驗報告一紙附卷可稽（同
      上偵卷，第二０頁），足見被告丙○○於九十年七月五日查獲前，確未施用第
      一級毒品海洛因。另本院調閱前開施用毒品案，被告於原審審理中亦係供稱：
      「（你上次說你有用海洛因，在成功二路用的？）是的。．．．（你查到前二
      天在家裡如何吸用？）我捲在菸內吸食。．．．（何時開始用？）被抓之前四
      、五天到一個星期，約六月十日到六月十三日，有兩次以上但沒有幾次。．．
      ．我一支煙做二、三次吸」等語（見臺灣基隆地方法院九十年度易字第五一一
      號卷第三二至三四頁），顯係指其於九十年六月十五日被查獲前某期間內有施
      用海洛因之犯行，而非在同年七月五日被查獲前，是以承辦之臺灣基隆地方法
      院據此僅認定被告自九十年六月十日起，迄同年月十三日止，有連續施用第一
      級毒品海洛因之犯行，亦有該院九十年度易字第五一一號刑事判決書在卷為憑
      ，堪認被告及其辯護人所辯，無非事後飾卸之詞，不足採信。則被告為施用而
      持有第一級毒品海洛因之犯意，僅至九十年六月十五日被查獲止，其嗣因受吳
      姓友人委託寄藏，起意而持有扣案之第一級毒品海洛因十八包，核與前開持有
      之目的不同，顯係基於另一犯意而為之，自非前揭判決既判力所及。
    綜上所述，本件事證明確，被告持有第一級毒品海洛因之犯行，堪予認定，應依
    法論科。
三、按海洛因係第一級毒品，毒品危害防制條例第二條第一項第一款定有明文。核被
    告所為，係犯毒品危害防制條例第十一條第一項之持有第一級毒品罪。又公訴人
    因認被告復有販賣第一級毒品之犯行（詳後述），其持有之低度行為，為販賣之
    高度行為吸收，故起訴法條並未引用前開之持有罪法條，惟起訴事實既已提及此
    持有毒品之情狀，與起訴之販賣毒品為實質上一罪，持有毒品犯行，本院仍得予
    以審判。又被告丙○○前有如事實欄所載之犯罪科刑及執行情形，此有本院被告
    全國前案紀錄表附卷可考，其受有期徒刑之執行完畢後，五年內再犯本件有期徒
    刑以上之罪，為累犯，應加重其刑。
四、原審以被告持有第一級毒品海洛因之犯罪事證明確，適用毒品危害防制條例第十
    一條第一項、第十八條第一項前段，刑法第十一條前段、第四十七條之規定，並
    審酌被告素行不佳、所生危害及犯罪後之態度等一切情狀，量處被告有期徒刑一
    年，且說明扣案之海洛因十八包（合計淨重十七．六二公克，純質淨重三．三八
    公克），係第一級毒品，不問屬於犯人與否，應依毒品危害防制條例第十八條第
    一項前段規定，均諭知沒收銷燬之。經核認事用法俱無違誤，量刑亦屬妥適，被
    告上訴意旨執前詞指摘原判決不當，為無理由，應予駁回。
五、公訴意旨另以：被告丙○○自九十年六月下旬起，與甲○○基於共同犯罪之概括
    犯意，由被告丙○○將購自不明之人之第一級毒品海洛因，在其上址住處，交由
    甲○○分裝，由甲○○將毒品以三千元至五千元不等之代價，在基隆市不詳之處
    所連續售予綽號「小秋」、「小妹」等不詳姓名之人後，再將款項交給丙○○，
    因認被告丙○○另涉犯販賣第一級毒品罪云云。惟查，被告丙○○於警訊中固坦
    承係透過被告甲○○販售毒品予綽號「小秋」、「小妹」者，然其於檢察官偵查
    及原審訊問時則堅詞否認，而證人甲○○亦否認有與丙○○共同販賣毒品之犯行
    ，且查卷內亦無相關「小秋」、「小妹」之資料可供查證，是尚難僅憑被告丙○○於警訊中之自白，逕認其有販賣毒品之事實，故此部分犯行不能證明，惟公訴
    人既認此部分與前揭論罪科刑部分，具有高、低度行為間吸收之實質上一罪關係
    ，爰不另為無罪之諭知。
據上論斷，應依刑事訴訟法第三百六十八條，判決如主文。
本案經檢察官施慶堂到庭執行職務。
中    華    民    國    九十二    年       八       月        六        日
                              臺灣高等法院刑事第三庭
                                  審判長法  官  張  連  財
                                        法  官  張  傳  栗
                                        法  官  黃  金  富
右正本證明與原本無異。
檢察官如不服本判決，應於收受送達後十日內向本院提出上訴書狀，其未敘述上訴之
理由者並得於提起上訴後十日內向本院補提理由書（均須按他造當事人之人數附繕本
）。
被告不得上訴。
                                        書記官  江  采  廷
中      華      民      國    九十二    年      八      月      七      日
附錄：本判決論罪科刑法條全文
毒品危害防制條例第十一條
持有第一級毒品者，處三年以下有期徒刑、拘役或新台幣五萬元以下罰金。
持有第二級毒品者，處二年以下有期徒刑、拘役或新台幣三萬元以下罰金。
持有專供製造或施用毒品之器具者，處一年以下有期徒刑、拘役或新台幣一萬元以下
罰金。


司法院資訊處製作；財團法人民間司法改革基金會備份。
